最高法院刑事判決　　　　　　　　　　　　　　　　八十七年度台非字第三○○號
　　上訴人　最高法院檢察署檢察總長
　　被　告　甲○○
右上訴人因被告違反麻醉藥品管理條例案件，對於台灣台中地方法院中華民國八十六
年十月二日第一審確定裁定（八十六年度撤緩字第一五六號），認為違法，提起非常
上訴，本院判決如左：
    主  文
原裁定撤銷。
檢察官之聲請駁回。
    理  由
非常上訴理由稱：「按撤銷緩刑宣告之裁定，與科刑判決有同等效力。於裁定確定後
，認為違法，得提起非常上訴。曾經貴院以四十四年台非字第四一號著為判例。本件
原裁定以被告甲○○因違反麻醉藥品管理條例案件，前經原審法院於八十六年五月六
日以八十六年度易字第二一○○號判決判處有期徒刑二月緩刑二年，於八十六年六月
十二日確定。因其於緩刑前即八十六年一月二十五日更犯違反麻醉藥品管理條例罪，
經原審於其緩刑期間內即八十六年七月二十四日以八十六年竹北簡字第三四五號判處
有期徒刑五月，於八十六年八月十一日確定（見卷附各該判決）。而依檢察官之聲請
，將上述緩刑之宣告撤銷，並於同年十月二十二日確定在案。惟查原裁定憑以撤銷被
告緩刑之原審八十六年度竹北簡字第三四五號就被告違反麻醉藥品管理條例案件所為
之科刑判決，業經本檢察總長提起非常上訴，由貴院於本年一月二十二日以八十七年
度台非字第一八號刑事判決，將之撤銷改判被告免訴在案。是本件原裁定憑以撤銷被
告緩刑宣告之科刑判決既已不存在，則原裁定即屬違背法令。案經確定，且不利於被
告。爰依刑事訴訟法第四百四十一條、第四百四十三條提起非常上訴，以資救濟。」
等語。
本院按判決適用法則不當者，為違背法令，刑事訴訟法第三百七十八條定有明文。而
撤銷緩刑宣告之裁定，與科刑判決有同等效力，於裁定確定後，認為違法，得提起非
常上訴，本院復著有四十四年台非字第四一號判例可供參照。本件原裁定以被告前因
違反麻醉藥品管理條例案件，經台灣台中地方法院於民國八十六年五月六日以八十六
年度易字第二一○○號判決判處有期徒刑二月，並諭知緩刑二年，於同年六月十二日
確定。嗣被告又於判決確定前之八十五年九月至八十六年一月廿五日間，更犯非法吸
用化學合成麻醉藥品罪，經台灣新竹地方法院於八十六年七月廿四日以八十六年度竹
北簡字第三四五判決判處有期徒刑五月，於八十六年八月十一日確定。符合刑法第七
十五條第一項第二款撤銷緩刑宣告之要件，乃依檢察官之聲請，撤銷前案緩刑之宣告
，並經確定在案。惟查原裁定憑以認定被告符合刑法第七十五條第一項第二款撤銷緩
刑宣告要件之台灣新竹地方法院八十六年度竹北簡字第三四五號判決，因其判決違背
法令，嗣經最高法院檢察署檢察總長提起非常上訴，並經本院將原判決撤銷，改判諭
知免訴，有本院八十七年度台非字第一八號判決可查。則原裁定憑以撤銷被告緩刑宣
告之基礎，即已不存在，而有適用法則不當之違背法令。案經確定，且於被告不利，
非常上訴意旨執以指摘，洵有理由，應由本院將原裁定撤銷，並駁回檢察官之聲請，
以資救濟。又本件構成原裁定違法之原因雖係發生於原裁定確定之後，但因台灣新竹
地方法院八十六年度竹北簡字第三四五號判決違背法令，係屬法院之過失，非可歸責
於被告，不得將責任轉嫁於被告，併予明。
據上論結，應依刑事訴訟法第四百四十七條第一項第一款後段，判決如主文。
中      華      民      國    八十七    年      十      月      一      日
                              最高法院刑事第四庭
                                  審判長法官  莊  來  成
                                        法官  呂  潮  澤
                                        法官  謝  俊  雄
                                        法官  白  文  漳
                                        法官  蘇  振  堂
      右正本證明與原本無異
                                              書  記  官
中      華      民      國    八十七    年      十      月      六      日
